臺灣基隆地方法院民事裁定　　　　　　99年度消債聲字第21號
聲　請　人
即債務人　　廖玉慧
代　理　人　葉鞠萱律師
上列債務人依消費者債務清理條例聲請免責事件，本院裁定如下
：
    主  文
債務人廖玉慧不免責。
    理  由
一、按法院為終止或終結清算程序之裁定確定後，除別有規定外
    ，應以裁定免除債務人之債務，消費者債務清理條例（下稱
    本條例）第132 條定有明文。又法院裁定開始清算程序後，
    債務人有薪資、執行業務所得或其他固定收入，而普通債權
    人之分配總額低於債務人聲請清算前二年間，可處分所得扣
    除自己及依法應受其扶養者所必要生活費用之數額者，法院
    應為不免責之裁定，但債務人證明經普通債權人全體同意者
    ，不在此限，復為本條例第133 條所明定。另債務人有下列
    各款情形之一者，法院應為不免責之裁定，但債務人證明經
    普通債權人全體同意者，不在此限：（一）於七年內曾依破
    產法或本條例規定受免責；（二）隱匿、毀損應屬清算財團
    之財產，或為其他不利於債權人之處分；（三）捏造債務或
    承認不真實之債務；（四）因浪費、賭博或其他投機行為，
    致財產顯然減少或負擔過重之債務，而生開始清算之原因；
    （五）於清算聲請前一年內，已有清算之原因，而隱瞞其事
    實，使他人與之為交易致生損害；（六）明知已有清算原因
    之事實，非基於本人之義務，而以特別利於債權人中之一人
    或數人為目的，提供擔保或消滅債務；（七）隱匿、毀棄、
    偽造或變造帳簿或其他會計文件之全部或一部，致其財產之
    狀況不真確；（八）故意於財產及收入狀況說明書為不實之
    記載，或有其他故意違反本條例所定義務之行為，亦為本條
    例第134條所明定。
二、經查，本件債務人廖玉慧聲請消費者債務清理清算事件，前
    經本院裁定自民國99年11月30日下午17時起開始清算程序並
    同時終止清算程序確定在案，有本院99年度消債清字第19號
    民事裁定附卷可稽。而本件係裁定開始清算程序並同時裁定
    終止清算程序，故債務人之普通債權人於該清算程序中並未
    獲分文分配，以債務人高達新臺幣（下同）5,055,395元之
    債務而言，若法院准許債務人免責，實有違公平正義。又本
    院前曾函請債務人及各債權人就債務人應否免責表示意見，
    而債務人固具狀陳稱其因子女就學所需學雜費遽增，致已無
    清償能力，且無消費者債務清理條例第133條及第134條所定
    之不免責事由，應為免責之裁定云云。惟依各債權銀行所提
    供債務人之消費明細及借款情形，債務人持各債權銀行所發
    信用卡或現金卡辦理預借現金或小額借款，其中數次故有預
    借現金後數日內即清償債權人欠款之記錄，而堪認債務人有
    所謂「以卡養卡」之情形，查債務人於90年1月至94年5月間
    向中國信託商業銀行股份有限公司借款94萬元、94年6月03
    日向彰化銀行股份有限公司借款1萬元、92年4月至92年10月
    間向香港上海匯豐銀行台北分行借款39萬元、92年10月27日
    向國泰商業銀行股份有限公司借款10.6萬、93年3月至93年
    10月間向台新國際商業銀行股份有限公司吉時金借款33萬元
    ，自89年11月至94年11月共借款1,776,000元，顯逾一般人
    合理一年之基本生活費用且當時已有收入不足清償債務之情
    形，詎債務人竟未衡量自身是否仍有充分之償還能力，仍持
    續使用信用卡刷卡消費，且債務人使用信用卡之消費內容除
    百貨精品（如新光三越、京華城、明曜百貨、德安生活百貨
    ）、餐飲飯店（如品香齋西餐廳、蒲園飯店）等消費外，尚
    有數筆內容為娛樂（好樂迪之金額合計達26,964元）、服飾
    （三布居、HL大尺碼、忠大服飾等之金額合計65,321元）等
    消費，且動輒數千數萬元，核其消費內容，顯非其日常生活
    所必要之支出，亦以逾一般日常生活之合理花費而有過度享
    受、浪費奢侈之情，其恣意花費任令債務增加至難以負擔而
    終致不能清償，自堪認係因奢侈、浪費之行為而導致負擔過
    重之債務。此外，債務人又無法證明其業經普通債權人全體
    同意免責，則依上說明，
    本件債務人不得免責，爰裁定如主文。
三、又本件現雖不准聲請人免責，惟如日後聲請人繼續清償債務
    ，而各普通債權人受償額均達其債權額之20% 以上者，聲請
    人仍得依消費者債務清理條例第142 條之規定，向本院聲請
    裁定免責，請聲請人參考辦理，併予敘明。
四、依消費者債務清理條例第134條第4款，裁定如主文。
中    華    民    國   100    年    2     月    17    日
                  民事庭法  官  王翠芬
上為正本係照原本作成。
如對本裁定抗告，應於本裁定送達後10日內，向本院提出抗告狀
，並繳納抗告費新臺幣1000元，抗告於本院合議庭。
中    華    民    國   100    年    2     月    17    日
                        書記官  李一農
附表：債務人持債權人上海匯豐核發之信用卡（或現金卡）消費
      （或還款）項目及金額：
1.89年11月19日PRESICAPRE CORP-HH消費2,917元
2.89年12月04日德安生活百貨消費1,280元
3.89年12月16日捷報服務（股）消費7,800元
4.89年12月25日華彩軟體（股）館前分公司消費1,531元
5.89年12月25日有樂-台北站前店消費1,689元
6.90年1月02日還款11,997元
7.90年1月03日中國信託預借現金2萬元
8.90年1月13日中國信託預借現金2萬元
9.90年1月13日PRESICAPRE CORP-HH消費1,484元
10.90年2月2日還款45,604元
11.90年2月18日中國信託預借現金2萬元
12.90年2月18日中國信託預借現金2萬元
13.90年3月08日還款40,900元
14.90年3月14日中國信託預借現金2萬元
15.90年3月14日中國信託預借現金2萬元
16.90年4月06日還款40,900元
17.90年4月25日品香齋西餐廳站前店消費1,670元
18.90年4月26日中國信託預借現金2萬元
19.90年4月26日中國信託預借現金2萬元
20.90年4月26日中國信託預借現金2萬元
21.90年6月07日台灣企銀還款63,620元
22.90年6月18日中國信託預借現金2萬元
23.90年6月18日中國信託預借現金2萬元
24.90年6月18日中國信託預借現金2萬元
25.90年7月06日還款61,950元
26.90年7月14日中國信託預借現金2萬元
27.90年7月14日中國信託預借現金2萬元
28.90年7月14日中國信託預借現金2萬元
29.90年7月26日CAREFOUR-NK消費1,168元
30.90年7月29日松青商業（股）大同分公司消費694元
31.90年8月17日還款61,950元
32.90年8月10日松青商業（股）大同分公司消費1,130元
33.90年8月15日松青商業（股）大同分公司消費1,076元
34.90年8月19日德安生活百貨消費918元
35.90年8月19日德安生活百貨消費1,580元
36.90年8月19日好樂迪KTV-內湖分公司消費2,611元
37.90年8月22日松青商業（股）大同分公司消費1,990元
38.90年8月23日中國信託預借現金2萬元
39.90年8月23日中國信託預借現金2萬元
40.90年9月4日還款9,177元
41.90年9月12日中國信託預借現金2萬元
42.90年9月25日明曜百貨（股）消費1,489元
43.90年9月25日CAREFOUR-NK消費1,864元
44.90年9月30日好樂迪KTV-錦州分公司消費2,516元
45.90年9月30日蒲園飯店（股）消費1,980元
46.90年10月16日還款63,940元
47.90年10月22日中國信託預借現金1萬元
48.90年10月22日中國信託預借現金2萬元
49.90年10月22日中國信託預借現金2萬元
50.90年11月02日還款7,849元
51.90年11月12日中國信託預借現金2萬元
52.90年12月01日中國信託預借現金2萬元
53.90年12月07日還款72,350元
54.91年1月09日還款20,650元
55.91年1月28日中國信託預借現金2萬元
56.91年1月28日中國信託預借現金2萬元
57.91年1月28日中國信託預借現金2萬元
58.91年1月28日中國信託預借現金2萬元
59.91年3月04日還款82,600元
60.91年3月06日中國信託預借現金2萬元
61.91年4月11日還款21,000元
62.91年5月16日中國信託預借現金2萬元
63.91年5月16日中國信託預借現金2萬元
64.91年6月10日還款41,150元
65.91年7月03日中國信託預借現金2萬元
66.91年7月03日中國信託預借現金2萬元
67.91年7月24日中國信託預借現金2萬元
68.91年7月24日中國信託預借現金2萬元
69.91年8月06日還款41,500元
70.91年9月02日還款41,500元
71.91年9月23日中國信託預借現金2萬元
72.91年9月23日中國信託預借現金2萬元
73.91年10月30日還款42,200元
74.91年11月27日還款85元
75.91年12月06日中國信託預借現金1萬元
76.91年12月11日中國信託預借現金2萬元
77.92年1月10日還款34,000元
78.92年1月28日中國信託預借現金2萬元
79.92年1月30日還款91元
80.92年2月12日中國信託預借現金2萬元
81.92年2月24日中國信託預借現金2萬元
82.92年3月11日還款41,900元
83.92年4月09日還款21,400元
84.92年4月21日香港上海匯豐銀行台北分行預借現金10萬元
85.92年5月01日還款138元
86.92年5月22日還款104,150元
87.92年6月16日還款637元
88.92年6月23日香港上海匯豐銀行台北分行預借現金12萬元
89.92年7月04日中國信託預借現金2萬元
90.92年7月09日中國信託預借現金1萬元
91.92年7月09日中國信託預借現金2萬元
92.92年7月20日惠康百貨（股）大同陽分公司消費877元
93.92年7月28日還款128,000元
94.92年8月11日還款52,310元
95.92年8月20日香港上海匯豐銀行台北分行預借現金4萬元
96.92年9月10日還款42,000元
97.92年9月19日中國信託預借現金2萬元
98.92年9月19日中國信託預借現金2萬元
99.92年9月19日中國信託預借現金2萬元
100.92年9月30日還款134,320元
101.92年10月01日還款331元
102.92年10月02日香港上海匯豐銀行台北分行預借現金13萬元
103.92年10月27日代償國泰世華106,000元
104.92年11月03日還款135,944元
105.92年11月10日還款63,240元
106.92年12月01日還款5,000元
107.92年12月11日還款1,703元
108.92年12月17日還款3,910元
109.93年1月02日還款6,000元
110.93年2月13日還款5,000元
111.93年3月05日台新銀行吉時金預借現金15萬元
112.93年3月09日還款4,000元
113.93年3月16日還款5,400元
114.93年3月26日還款4,000元
115.93年4月29日還款5,500元
116.93年4月29日還款4,000元
117.93年5月1日NET消費1,050元
118.93年5月25日還款6,000元
119.93年6月01日還款4,000元
120.93年6月11日東興百貨行消費2,840元
121.93年6月11日新光三越百貨（股）消費1,032元
122.93年6月11日新光三越百貨（股）消費1,300元
123.93年6月17日還款80,000元
124.93年6月17日還款145,200元
125.93年6月19日好樂迪-淡水消費2,247元
126.93年7月01日還款3,210元
127.93年7月07日京華城（股）消費2,828元
128.93年7月22日好樂迪-松隆店消費2,058元
129.93年8月15日好樂迪-松隆店消費2,589元
130.93年8月16日還款1,300元
131.93年9月19日好樂迪-松隆店消費1,863元
132.93年9月20日還款3,000元
133.93年9月20日華納威秀電影有限公司消費199元
134.93年9月20日三布居消費1,790元
135.93年9月23日HL加大尺碼消費5,510元
136.93年9月24日阿芬百貨行消費2,008元
137.93年10月02日好樂迪-松隆店消費2,259元
138.93年10月07日HL加大尺碼消費6,480元
139.93年10月13日台新銀行吉時金預借現金18萬元
140.93年10月16日好樂迪-松隆店消費3,331元
141.93年10月18日還款1,000元
142.93年10月18日黛欣企業有限公司消費3,160元
143.93年11月08日忠大服飾店消費4,983元
144.93年11月15日還款8,000元
145.93年11月08日HL加大尺碼消費4,330元
146.93年11月27日家樂福-汐止倉庫消費4,804元
147.93年12月20日還款8,200元
148.94年1月10日老牛皮汐止新台五消費2,180元
149.94年1月20日還款7,900元
150.94年1月25日HL加大尺碼消費6,690元
151.94年2月10日好樂迪-淡水店消費2,871元
152.94年2月21日還款8,000元
153.94年3月07日新光三越百貨（股）消費1,000元
154.94年3月19日好樂迪-松隆店消費2,592元
155.94年3月22日還款8,000元
156.94年3月28日忠大服飾店消費5,176元
157.94年4月21日三布居消費10,592元
158.94年4月26日還款8,000元
159.94年4月30日中國信託預借現金2萬元
160.94年5月17日還款8,100元
161.94年5月21日好樂迪-松隆店消費2,027元
162.94年5月22日高島-南港店消費8,800元
163.94年5月30日中國信託預借現金1萬元
164.94年6月03日彰化銀行預借現金1萬元
165.94年6月06日還款2,000元
166.94年6月09日HL超大尺碼消費3,740元
167.94年6月13日三布居消費11,258元
168.94年6月22日還款8,300元
169.94年7月26日還款8,100元
170.94年8月26日還款5,800元
171.94年9月19日還款5,600元
172.94年9月30日忠大服飾店消費4,772元
173.94年10月17日還款5,530元
174.94年10月24日聯合報廣告部總社門市消費1,608元
175.94年11月17日還款5,500元